臺北高等行政法院判決　　　　　　　　　　　　　　　九十三年度簡字第一七二號
　　原　　　告　甲○○
　　被　　　告　桃園縣政府
　　代　表　人　乙○○縣長）.
右當事人間因就業服務法事件，原告不服行政院勞工委員會中華民國九十二年七月七
日勞訴字第○九二○○三○○二○號訴願決定，提起行政訴訟。本院判決如左：
　　主  文
原告之訴駁回。
訴訟費用由原告負擔。
　　事  實
一、事實概要：緣原告於九十一年十一月十八日起僱用逃逸之印尼籍外國人 PROBO
    TIARA （以下簡稱Ｐ君，護照號碼 AD821481）於桃園市○○路一九一號七樓內
    從事照顧其父親之工作，案經基隆市警察局第三分局於九十二年四月十一日循線
    查獲，該分局遂於九十二年四月二十八日以基警分三外字第○九二○○○○七六
    九號函移由被告審查屬實，乃依就業服務法第五十七條第一款及第六十三條第一
    項規定，於九十二年五月二日以府勞外字第○九二○○九四六○九號處分書處原
    告罰鍰新臺幣 (下同）十五萬元。原告不服，提起訴願，遭決定駁回，遂提起本
    件行政訴訟。
二、兩造聲明：
　　(一)原告聲明：訴願決定及原處分均撤銷。
　　(二)被告聲明：駁回原告之訴。
三、兩造之爭點：被告認定原告有未經許可聘僱逃逸之印尼籍外國人Ｐ君工作，違反
                就業服務法第五十七條第一款規定，乃依同法第六十三條第一項規
                定處原告罰鍰十五萬元，是否適法？
　　(一)原告主張之理由：
    1.原告於九十一年十一月間因欲照顧其父，乃透過醫院之傳單聯繫，聘請居家二
　　　十四小時看護一名，議定一日費用為兩千元，而來報到之人自稱為外籍新娘。
      原告曾要求檢視證件，經二日後因對方無法提示證件，旋即請其離去，並支付
      兩天半之薪水共五千元。按查詢得知，聘請外勞一月之薪資為一萬五千元，若
      原告意欲聘僱外勞，何須支付一日兩千元之薪資？國內聘請員工，一般皆有七
      日內補件之通例，原告因其無法提示證明，乃覺有異而請其離去，應無明知故
      犯之嫌。
    2.基隆警方於九十二年四月間於基隆地區查獲Ｐ君，並透過其供詞到原告家中，
　　　要求原告至分局作筆錄，原告當時才知Ｐ君為逃逸外勞，斯時距原告請其離去
　　　已逾七個月，原告印象實不甚深刻，而對某些用語亦不甚清楚。被告一口咬定
　　　原告早知其為逃逸外勞，不知從何說起？
　　3.原告心中無愧，坦然至基隆市警局作筆錄，否則Ｐ君並未在原告家中查獲，而
　　　是在其他雇主家被抓，原告大可矢口否認。然因筆錄中之「外勞」與「外籍新
　　　娘」未曾講示清楚，就因此處原告罰鍰十五萬元，情何以堪。請體恤原告當時
　　　對聘請看護之急迫及對筆錄書寫用語之陌生，及對警局之恐懼，以致造成本次
　　　事件，然原告實無明知或未知而觸法之事。
　　(二)被告主張之理由：
　　1.按「雇主聘僱外國人不得有下列情事：一、聘僱未經許可、許可失效或他人所
　　　申請聘僱之外國人。」、「違反．．．第五十七條第一款、第二款規定者，處
　　　新台幣十五萬元以上七十五萬元以下罰鍰。」分別為就業服務法第五十七條第
　　　一款及第六十三條第一項所明定。
　　2.原告未經許可聘僱逃逸印籍外勞Ｐ君至桃園市○○路一九一號七樓照顧其父，
　　　案經基隆市警察局第三分局於九十二年四月十一日上午十時十分循線查獲，經
　　　訊原告及該名外勞均坦承上情不諱，核其行為違反就業服務法第五十七條第一
　　　款，被告爰依同法第六十三條第一項規定處十五萬元罰鍰，揆諸前揭規定，於
　　　法並無不合。
　　3.查原告之偵訊筆錄中坦承：「（問）：可否詳述你的外勞工作性質為何？（答
　　　）：我是第一次聘請該外勞到我爸爸家照顧我爸爸，因我父親因肝癌急需人照
　　　顧。（問）：你是於何時僱用該名外勞？僱用期多久？經由誰介紹？（答）：
　　　我一時忘記了，但記得是二○○二年當年。二天。劉興光先生，電話：000
　　　0000000。（問）：介紹費多少？（答）：連外勞薪資一日二仟元新臺
　　　幣，合計新臺幣伍仟元整。」原告非法僱用逃逸之外國人從事工作之違法情事
　　　洵堪認定，亦為原告所不爭執。另依據行政院勞工委員會九十二年七月七日勞
　　　訴字第○九二○○三○○二○號訴願決定：「．．．本件稽之偵訊筆錄所載，
　　　訴願人未經申請許可，僱用逃逸外國人Ｐ君從事照顧其父親之事證明確，參諸
　　　首揭司法院大法官會議解釋之意旨，原處分機關以訴願人違反就業服務法第五
　　　十七條第一款規定而科處其罰鍰處分，洵屬有據．．．」復查改制前行政法院
　　　六十二年度判字第三○號判例謂：「行政罰不以故意或過失為責任條件。」原
　　　告未依法申請聘僱許可之程序，仍應受處罰，故被告依法論處，並依法或不當
　　　。
　　4.綜上，揆諸首揭規定，原告違法事實洵堪認定。且本案經行政院勞工委員會以
　　　訴願為無理由駁回，本案原告所訴非有理由，原處分及行政院勞工委員會九十
　　　二年七月七日勞訴字第○九二○○三○○二○號訴願決定並無違法或不當應予
　　　維持。
　　理  由
一、本件被告處原告罰鍰十五萬元，罰鍰數額在二十萬元以下（司法院曾依行政訴訟
    法第二百二十九條第二項之規定，將行政訴訟法第二百二十九條第一項之簡易案
    件金額提高為二十萬元，並自九十三年一月一日起施行），係屬行政訴訟法第二
    百二十九條第一項第二款規定之涉訟事件，應依簡易訴訟程序進行之，先予明
    。
二、查原告於九十一年十一月十八日起僱用逃逸之印尼籍外國人Ｐ君，於桃園市○○
    路一九一號七樓內從事照顧其父親之工作，案經基隆市警察局第三分局於九十二
    年四月十一日循線查獲，該分局遂於九十二年四月二十八日以基警分三外字第○
    九二○○○○七六九號函移由被告審查，乃依就業服務法第五十七條第一款及第
    六十三條第一項規定，於九十二年五月二日以府勞外字第○九二○○九四六○九
    號處分書處原告罰鍰十五萬元。原告不服，提起訴願，遭決定駁回各情，有基隆
    市警察局第三分局九十二年四月二十八日基警分三外字第○九二○○○○七六九
    號函、被告九十二年五月二日府勞外字第○九二○○九四六○九號處分書、訴願
    決定書等附卷可稽，堪認為實。
三、原告不服訴願決定，起訴意旨略以：原告欲照顧父親，透過醫院傳單聯繫，聘請
    居家看護，議定一日費用為兩千元，而來報到之人自稱為外籍新娘。原告曾要求
    檢視證件，經二日後因對方無法提示證件，旋即請其離去，並支付兩天半之薪水
    共五千元，原告因其無法提示證明，查覺有異而請其離去，於警局詢問時，因筆
    錄中之「外勞」與「外籍新娘」未曾講示清楚，致受處罰，情何以堪。請體恤原
    告當時對聘請看護之急迫及對筆錄書寫用語之陌生，及對警局之恐懼，以致造成
    本事件，原告不知其為逃逸之外勞，實無明知故犯之事云云。
四、按「雇主聘僱外國人不得有下列情事：一、聘僱未經許可、許可失效或他人所申
    請聘僱之外國人。」「違反．．．第五十七條第一款．．．規定者，處新臺幣十
    五萬元以上七十五萬元以下罰鍰。」分別為就業服務法第五十七條第一款及第六
    十三條第一項所明定。至有無聘僱關係，應依客觀具體事實認定之，並不以有書
    面約定為要件；苟該外國人有勞務提供，而另一方對之有指揮監督關係，或有勞
    務報酬之約定者，亦應認有聘僱關係存在。
五、經查原告未經許可聘僱逃逸印籍外勞Ｐ君至桃園市○○路一九一號七樓照顧其父
    ，經警循線查獲，業據該逃逸印籍外勞Ｐ君於警局供認屬實；原告於警局偵訊筆
    錄中亦供承：「（問）：可否詳述你的外勞工作性質為何？（答）：我是第一次
    聘請該外勞到我爸爸家照顧我爸爸，因我父親因肝癌急需人照顧。（問）：你是
    於何時僱用該名外勞？僱用期多久？經由誰介紹？（答）：我一時忘記了，但記
    得是二○○二年當年。二天。劉興光先生，電話：0000000000。（問
    ）：介紹費多少？（答）：連外勞薪資一日二仟元新臺幣，合計新臺幣伍仟元整
    。」，有偵訊筆錄附原處分卷及訴願卷可稽。是原告非法僱用逃逸之外國人從事
    工作之違法情事，自堪認定，被告據以處罰，於法洵屬有據。
六、原告訴稱伊並非知情，無明知故犯云云，惟查「人民違反法律上之義務而應受行
    政罰之行為，法律無特別規定時，雖不以出於故意為必要，仍須以過失為其責任
    條件。但應受行政罰之行為，僅須違反禁止規定或作為義務，而不以發生損害或
    危險為其要件者，推定為有過失，於行為人不能舉證證明自己無過失時，即應受
    處罰。」此為司法院大法官會議釋字第二七五號解釋意旨所明示。原告既為雇主
    ，其聘僱外國人工作，自應就其所僱用之外國人，是否經許可而符合法令規定，
    應盡查證與注意之義務，核其情節又無不能注意情事，自難辭過失之責。原告為
    照顧其父致有本件行為，其情可憫，惟於法仍屬有違。
七、綜上所述，被告以原告未經許可聘僱逃逸之印尼籍外國人Ｐ君工作，違反就業服
    務法第五十七條第一款規定，被告依同法第六十三條第一項規定處原告罰鍰十五
    萬元（法定最低度），並無違誤，訴願決定予以維持，亦無不合；原告訴請撤銷
    ，為無理由，應予駁回。又本件係適用簡易訴訟程序，爰不經言詞辯論逕為判決
    。
據上論結，原告之訴為無理由，爰依行政訴訟法第二百三十三條第一項、第九十八條
第三項前段，判決如主文。
中　　　華　　　民　　　國　　 九十三　　年　　　四　　　月　　三十   　日
                                  臺北高等行政法院  第六庭
      　　　　　　　　　　　　　　　　　　　　      法　官　許瑞助
右為正本係照原本作成。
本件以訴訟事件所涉及之法律見解具有原則性者為限，始得於本判決送達後二十日內
向本院提出上訴狀並表明上訴理由，如已於本判決宣示後送達前提起上訴者，應於判
決送達後二十日內補具上訴理由（均按他造人數附繕本），且經最高行政法院許可後
方得上訴。
中　　　華　　　民　　　國　　 九十三　　年　　　四　　　月　　三十   　日
                                                    書記官  吳芳靜
